【裁判字號】    99,交抗,125
【裁判日期】    990115
【裁判案由】    違反道路交通管理處罰條例
【裁判全文】
臺灣高等法院刑事裁定                 99年度交抗字第125號
抗  告  人
即受處分人  甲○○
上列抗告人因違反道路交通管理處罰條例案件，不服臺灣板橋地
方法院，中華民國98年11月26日所為裁定（98年度交聲字第3580
號），提起抗告，本院裁定如下：
    主  文
抗告駁回。
    理  由
一、原處分意旨略以：受處分人甲○○於民國98年2 月16日15時
    許，騎乘其所有之車牌號碼2GC-755 號重型機車，行經臺北
    縣三重市○○○路、力行路1 段時，因有駕車行經有燈光號
    誌管制之交岔路口闖紅燈之違規事實，經臺北縣政府警察局
    交通警察大隊三重分隊警員以北縣警交大字第CO0000000 號
    舉發違反道路交通管理事件通知單（下稱舉發通知單）攔停
    舉發，惟受處分人不服，拒絕簽收本件舉發通知單。嗣經原
    處分機關於98年8 月27日以北監蘆字第裁46-CO0000000號違
    反道路交通管理事件裁決書，爰依道路交通管理處罰條例第
    53條第1 項、第63條第1 項第3 款（原裁決書漏載第3 款）
    之規定，裁處罰鍰新臺幣（下同）4,500 元，並記違規點數
    3 點等語。
二、原裁定意旨略以：受處分人於前揭時、地騎乘上開重型機車
    ，有闖紅燈之違規行為明確，原處分機關所為上開裁罰並無
    不當，裁定駁回受處分人之異議等語。
三、抗告意旨則以：(一)抗告人於98年2月16日下午3點左右，確於
    中正北路左轉力行路1段38巷，此為T字路口，紅綠燈口亦無
    "機車待轉區"以供左轉之用，抗告人正常於道路雙黃線中央
    等待前方綠燈變紅燈時才左轉，結果就被警察攔下。請問在
    當時之情況下，我均依交通規則在行駛，不然應如何正確的
    左轉？如此是闖紅燈？還是紅燈左轉？(二)裁定書理由一中說
    ：抗告人行經中正北路、力行路1段時闖紅燈...。實際上中
    正北路與力行路是平行的二條路，永遠不會交叉。請問何來
    之紅綠燈？又如何的闖紅燈？(三)交通處罰條例中，闖紅燈與
    紅燈左轉是否處罰標準相同？抗告人沒有通過紅燈，則又何
    來闖紅燈之罪名？顯見是子虛烏有之事實，鈞院僅採信片面
    之詞即裁定，認事用法顯有疏失與草率之嫌。綜上所述，檢
    、警、調本是一家人，請勿欺壓善良合法之小老百姓，懇請
    有正義感之法官為適法之裁定云云置辯。
四、經查：
  (一)按聲明異議之受處分人即抗告人，不服公路主管機關所為之
    裁罰，得於裁決書送達之翌日起算20日內，向管轄地方法院
    交通法庭聲明異議，並得依法扣除在途期間及聲請回復原狀
    ，道路交通管理處罰條例第87條、道路交通案件處理辦法第
    12條定有明文；次按聲明異議案件之處理，除準用刑事訴訟
    法有關規定外，依道路交通案件處理辦法之規定處理之，則
    依刑事訴訟法第65條規定，期間之計算，依民法之規定，故
    依民法第121條第1項、民法第122 條規定：以日、星期、月
    或年定期間者，以期間末日之終止，為期間之終止。如計算
    期間之末日，為星期日、紀念日或其他休息日時，以其休息
    日之次日代之。又休息日在期間中而非期間之末日者，自不
    得予以扣除，最高法院30年抗字第287 號判例參照。
  (二)抗告人即受處分人甲○○於民國（下同）98年2月16日15時
    許，騎乘其所有之車牌號碼2GC-755號重型機車，行經臺北
    縣三重市○○○路與力行路1段設有燈光號誌管制之交岔路
    口時，該路口行車管制號誌已為圓形紅燈，表示車輛禁止通
    行，不得超越停止線或進入路口，受處分人仍騎乘上開機車
    闖越紅燈左轉（左轉力行路1段38巷），經臺北縣政府警察
    局交通警察大隊三重分隊執勤警員盧威銘以其有駕車行經有
    燈光號誌管制之交岔路口闖紅燈之違規行為，依道路交通管
    理處罰條例第53條第1項之規定，製發北縣警交大字第
    C00000000號舉發違反道路交通管理事件通知單舉發，指定
    最後應到案日期為98年3月2日，受處分人拒絕於收受通知聯
    簽收，值勤員警遂將受處分人拒絕簽收及已告知其權利之情
    事記載於該舉發通知單上。再由交通部公路總局臺北區監理
    所蘆洲監理站於98年8月27日以北監盧字第46-C00000000號
    違反道路交通管理事件裁決書，依道路交通管理處罰條例第
    53條第1項、第63條第1項第3款（裁決書漏載「第3款」）規
    定，裁處受處分人罰鍰4,500元，並記違規點數3點；並於98
    年9月1日將上開裁決書合法送達於受處分人等情，有交通部
    公路總局臺北區監理所蘆洲監理站送達證書在卷可稽（原審
    卷第14頁）。
  (三)又抗告人係居住於臺北縣三重市○○街1號6樓，其在途期間
    為2日，則抗告人聲明異議之期間至98年9月23日即已屆滿。
    惟抗告人竟遲至98年9月25日始向原審提出本件聲明異議狀
    ，有蘆洲監理站收狀登記戳章可稽（原審卷第5頁），顯見
    本件抗告人聲明異議，已逾法定之異議期間。又原處分機關
    於前揭裁決書之附記欄第一項內，已明確記載抗告人如不服
    處罰而聲明異議者，其應提出之期限及應遵行之程序等事項
    ，抗告人自無不知之理。
  (四)綜上所述，原裁定未先程序審查抗告人聲明異議期間是否逾
    期，遽為實體審酌而駁回抗告人之異議，雖有未洽。惟本件
    抗告人對原處分之聲明異議顯逾法定聲明異議期間而不合法
    ，且無從補正，抗告意旨縱以前詞置辯，惟依「先程序後實
    體」原則，本院即毋庸審酌實體事項之有無理由。因此，抗
    告人提起本件抗告，指摘原裁定不當，為無理由，應予駁回
    。
據上論結，應依道路交通案件處理辦法第26條，刑事訴訟法第41
2條，裁定如主文。
中    華    民    國    99    年    1     月    15    日
                  刑事第三庭審判長法  官   陳博志
                                  法  官   許文章
                                  法  官   陳德民
以上正本證明與原本無異。
不得抗告。
                                  書記官   高麗雯
中    華    民    國    99    年    1     月    15    日


司法院資訊處製作；財團法人民間司法改革基金會備份。
